臺灣高等法院高雄分院民事判決　九十一年度上易字第八二號
　　上　訴　人　甲○
　　訴訟代理人　乙○○
　　被上訴　人　丙○○
右當事人間損害賠償事件，上訴人對於中華民國九十一年一月二十三日臺灣高雄地方
法院八十九年訴字第三一八七號第一審判決提起上訴，本院判決如左：
      主      文
原判決關於命上訴人給付之金額超過新台幣參拾柒萬伍仟元及自民國八十九年十一月
二十八日起至清償日止，按年息百分之五計算利息部分，並該部分假執行之宣告，暨
訴訟費用之裁判，均廢棄。
右廢棄部分，被上訴人在第一審之訴及假執行之聲請均駁回。
其餘上訴駁回。
第一、二審訴訟費用，由上訴人負擔五分之二，餘由被上訴人負擔。
      事實及理由
一、被上訴人起訴主張：上訴人明知車號Ｗ四－七八四一號自小客車係屬贓車（為訴
    外人林素秋所有車號ＹＺ－九五三六號自小客車遭竊後，將車身號碼變造，再持
    偽造之證件，以訴外人涂智榮名義向監理機關領得上開牌照），竟與綽號「高腳
    」之不詳名男子共同謀議，由該「高腳」者自稱為日產汽車公司經理，以要出售
    庫存車輛爭取業績為由，向伊兜售，伊因陷於錯誤而購買，並於民國八十九年三
    月二十四日將車款新台幣（下同）九十萬元匯入上訴人設於大眾商業銀行鳳山分
    行之帳戶內。嗣伊於收受該車後之八十九年七月四日，遭彰化縣警察局以係屬贓
    車為由扣押時，始知悉上情。又上訴人係以涂智榮之代售人之資格與伊簽約，而
    涂智榮係因身分證遺失而遭冒名登記為所有人，並無出售該車之意思，上訴人即
    無代理權，且伊已撤回購車之意思表示，而使該買賣不生效力。爰依民法第一百
    十條、第一百十三條及不當得利之法律關係，求為命上訴人給付九十萬元及加計
    法定遲延利息之判決。於本院則聲明：(一)上訴駁回。(二)第二審訴訟費用由上訴人
    負擔。
二、上訴人則以：伊僅係介紹被上訴人與「高腳」認識，買賣車輛事宜係由被上訴人
    與「高腳」者自行協商議價，伊並非該車之出賣人，亦不知悉該車為贓車，且伊
    本身亦有向「高腳」者購車，更不可能與其共謀。至買賣契約以伊為代售人及車
    款匯入伊帳戶內，係為辦理貸款方便及「高腳」者在高雄無帳戶可使用，故單純
    借用伊之帳戶。另被上訴人已與保險及真正車主達成協議，並受領四十一萬元之
    賠償，且伊曾代被上訴人墊付另筆車款六萬五千元及由被上訴人使用停車位，折
    合租金五萬元，合計五十二萬五千元，均得扣除等語，資為抗辯。經原審為其敗
    訴判決後，於本院聲明：(一)原判決廢棄。(二)被上訴人在第一審之訴及假執行之聲
    請均駁回。(三)第一、二審訴訟費用由被上訴人負擔。
三、被上訴人主張上訴人以涂智榮之代售人之資格與伊簽約，出售車號Ｗ四－七八四
    一號自小客車與伊，伊已將車款九十萬元匯入上訴人設於大眾商業銀行鳳山分行
    之帳戶，及該車嗣後遭彰化縣警察局以係屬贓車為由扣押等情，業據提出買賣契
    約書及彰化縣警察局製作之搜索扣押證明筆錄為證，且經原審向大眾商業銀行鳳
    山分行查明屬實，有該行九十年十月二十五日（九０）鳳分發字第一五三號及所
    附往來明細表在卷可稽，復為上訴人所不爭執，則此部分事實，可堪認為真實。
四、經查，上開車輛係登記為涂智榮名義，買賣契約並記載涂智榮為出賣人，上訴人
    為代售人，且上訴人亦自陳「高腳」者並非涂智榮，則就買賣契約之形式上觀之
    ，仍應認定涂智榮為本件買賣車輛之所有人及出售人。再者，上訴人亦自陳其並
    不認識涂智榮，自亦無從取得涂智榮之授權而出售該車，則其以涂智榮之代理人
    之名義所為出售該車之行為，在未經涂智榮為承認之前，依民法第一百七十條第
    一項規定，對涂智榮並不生效力，且依同法第一百七十一條前段規定，被上訴人
    亦得撤回其承買之意思表示，而被上訴人既已於原審為撤回其承買之意思表示，
    該買賣契約自不發生其效力。
五、按「無代理權人，以他人之代理人名義所為之法律行為，對善意之相對人，負損
    害賠償之責」民法第一百十條定有明文；又「無效法律行為之當事人，於行為當
    時知其無效或可得而知者，應回復原狀或損害賠償之責任」亦為民法第一百十三
    條所明定。本件上訴人既無代理涂智榮出售車輛之權限，被上訴人復不知悉此情
    事，且於嗣後亦撤回承買之意思表示，則其本於上開規定，請求上訴人負賠償責
    任，即屬有據。
六、按「損害賠償，除法律另有規定或契約另有訂定外，應以填補債權人所受損害及
    所失利益為限」民法第二百十六條第一項定有明文。又「損害賠償之範圍，應以
    被害人實際所受損害為衡」最高法院十九年上字第二三一六號判例意旨亦可參酌
    。經查，被上訴人依買賣契約所給付之車款為九十萬元，然被上訴人曾就該車所
    有權歸屬及由何人領回事宜，與失竊之車主林素秋投保之明台產物保險股份有限
    公司達成協議而受領四十一萬元之賠償，業經本院向查扣該車之彰化縣警察局查
    證屬實，有該局九十一年五月九日彰警少字第０九一００五六五二二０號函及所
    附之協議書在卷可稽，且為被上訴人所不爭執，則上訴人實際所受損害已受有四
    十一萬元之賠償，應可認定。又上訴人主張於被上訴人另購車號ＦＥ－三六七七
    號自小客車時，曾代墊車款六萬五千元之事實，業據提出汽車買賣合約書為證，
    被上訴人雖不否認上訴人有代墊車款情事，但抗辯僅代墊車款五萬元，然該合約
    書明確記載上訴人之代墊款（即頭期款）為六萬五千元，而被上訴人復無法舉證
    證明其抗辯之情事屬實，則自應以合約書所載之金額為代墊款認定之依據，上訴
    人主張可扣抵六萬五千元，應可採信。另上訴人主張其為表示負責，曾將其所居
    住之大樓停車位供被上訴人使用藉以抵償，時間已有二年多，合計應有五萬元之
    對價，被上訴人就自八十六年間起即使用該停車位之事實亦不否認，僅抗辯係自
    八十九年十一月起始未付租金，然就最近二年多有支付租金之事實，並未能舉證
    以實其說，自難採信，則以兩造所不爭執之每月租金二千三百元核算，每年即有
    二萬七千六百元之租金（二年之租金額即超過五萬元），上訴人主張可扣抵五萬
    元，亦堪採信。依上所述，被上訴人雖因購車而受有九十萬元之損害，然嗣後既
    已受償四十一萬元，上訴人復得扣抵代墊車款六萬五千元及停車位使用對價五萬
    元，則被上訴人實際所得請求之損害額應為三十七萬五千元（000000－000000
    ＝375000）。
七、綜上所述，被上訴人本於民法第一百十條及第一百十三條規定，請求上訴人給付
    之金額，在三十七萬五千元及自起訴狀繕本送達之翌日即八十九年十一月二十八
    日起，至清償日止，按年息百分之五計算之利息，即有理由，應予准許。原審就
    逾此金額部分，因未及審酌被上訴人已受領之款項及上訴人扣抵之主張而命上訴
    人為給付及准予假執行，尚有未洽，上訴意旨就此部分指摘其不當，請求廢棄改
    判，為有理由，應予廢棄，並駁回被上訴人此部分之請求及假執行之聲請。至在
    前開得准許範圍內部分，原審命上訴人為給付，並為假執行及免為假執行之宣告
    ，理由雖與本院不同，但結論仍屬相同，上訴意旨指摘此部分不當，請求廢棄改
    判，並無理由，應予駁回。
八、據上論結：本件上訴為一部有理由、一部無理由，依民事訴訟法第四百四十九條
    第二項、第四百五十條、第七十九條但書，判決如主文。
中　　　華　　　民　　　國　　九十一　　年　　　七　　　月　　十八　　　日
                                      臺灣高等法院高雄分院民事第二庭
~B1審判長法官　曾錦昌
~B2法　　　官　鄭月霞
~B3法　　　官　林紀元
右為正本係照原本作成。
本判決不得上訴。
中　　　華　　　民　　　國　　九十一　　年　　　七　　　月　　十八　　　日
~B法院書記官　張宗芳
